最高法院刑事判決　　　　　　　　　　　　　　　九十三年度台上字第二八六九號
　　上　訴　人　甲○○
右上訴人因業務過失致人於死案件，不服台灣高等法院台南分院中華民國九十一年十
二月二十六日第二審更審判決（九十一年度交上更(一)字第四四六號，起訴案號：台灣
雲林地方法院檢察署八十八年度偵字第三三六一號），提起上訴，本院判決如左：
    主  文
原判決撤銷，發回台灣高等法院台南分院。
    理  由
本件原判決認定：上訴人甲○○以駕駛營業曳引車運載砂石為業，為從事駕駛業務之
人。於民國八十八年六月十二日下午六時十分許，駕駛車號ＸＫ｜二三二號營業曳引
車，沿台一線省道自雲林縣斗南鎮往同縣莿桐鄉由南往北方向行駛，途經該縣虎尾鎮
○○里○○○○路與雲七四公路交岔路口處，欲右轉往大美村方向時，原應注意遵守
燈光標誌之指示，並讓直行車先行，且應注意車前狀況，隨時採取必要之安全措施，
而當時又無不能注意之情形，竟疏未注意而貿然闖越紅燈，右轉朝大美村方向行駛，
適同向由李淑德所騎乘，違規超載王佩雯、沈王金治二人之車號ＳＷＩ｜二一０號機
車，亦闖紅燈欲直行通過該交岔路口，因李淑德所騎乘之機車速度較快，在交岔路口
內，擦撞上訴人之營業曳引車右前輪外側，致該機車卡在曳引車頭下方左前輪旁車底
，而李淑德、王佩雯、沈王金治三人均為曳引車輾壓，當場死亡等情。因而撤銷第一
審之科刑判決，改判仍論上訴人以從事業務之人，因業務上之過失致人於死罪，處有
期徒刑貳年陸月，固非無見。
惟按：判決所載之理由前後不相一致者，即屬判決所載理由矛盾，依刑事訴訟法第三
百七十九條第十四款之規定，其判決當然為違背法令，足以構成撤銷之原因。原判決
以上訴人辯稱：被害人李淑德因逆向行車，始為其撞擊、輾壓云云，認係臨訟卸責之
詞，並非可取。主要係採信證人周進輝、王仁助及翁啟發等人於偵查中結證：伊等看
見上訴人駕駛之曳引車之右輪壓輾被害人等語，並據此說明被害人李淑德果如上訴人
所辯，係逆向騎乘機車行駛，始為上訴人之曳引車撞擊，則被害人當係被肇事曳引車
之左輪所輾壓（即不可能如各該證人所言係遭右輪輾壓）等由，為其論據之一（見原
判決第五頁，理由一之(三)）。然查原判決復又引用卷附之法務部法醫研究所複驗報告
三份（見偵查卷第八十一至九十七頁），所載法醫師方中民複驗被害人李淑德、王佩
雯、沈王金治三人屍體之鑑定結果，認為：「1.被害人李淑德所受之傷『經初驗法醫
認為係被砂石車（指肇事曳引車）母車左第一雙輪內輪輾壓所致，胸腔內出血休克死
亡。比對母車第一雙輪內側車胎編號Ｄ車胎血痕及死者（指李淑德）血液ＤＮＡ認為
是該車輪壓過死者（指李淑德）之後再輾壓另一死者王佩雯。』而認被害人李淑德係
因『被砂石車輾壓致胸腹、四肢多處挫鈍傷、骨折，出血休克，立即死亡。意外。』
；2.被害人王佩雯『屍體經初驗法醫發現陳屍位置為母車左第一雙輪之內輪輾壓死者
（指王佩雯）頭部所致。經採證母車左第一雙輪之內側胎血跡編號Ｄ，ＤＮＡ比對所
染血液為死者王佩雯無誤。』而認被害人王佩雯因『被砂石車輾壓致頭、胸、腹、四
肢多處挫鈍傷、骨折，出血休克，當場死亡。意外。』；3.被害人沈王金治『左右大
腿之傷應是砂石車直接輾壓所致，經初驗法醫採集輪胎血痕與死者（指沈王金治）血
型ＤＮＡ比對，認為死者（指沈王金治）是被車頭右側撞倒後，再往（右）母車第一
單輪壓雙大腿（，）且母車左第一雙輪輾壓頭（、）胸部（，）致頭顱及安全帽破裂
，內出血休克死亡。……』因認被害人沈王金治因『被砂石車碰撞壓在車輪下致全身
頭、胸、四肢多處挫鈍傷骨折，內臟破裂出血休克當場死亡。意外。』」等旨，資為
其認定本件犯罪事實之基礎（見原判決第五頁末三行至第六頁，理由一之(四)）。是被
害人李淑德、王佩雯、沈王金治三人，究係為上訴人駕駛之曳引車之右輪或左輪所輾
壓致死？證人周進輝、王仁助及翁啟發等三人之上開證言，顯與法務部法醫研究所法
醫師方中民之前揭複驗鑑定結果相互齟齬。此部分之事實因涉及上訴人所為：被害人
李淑德係逆向行車之辯解是否可採，而與上訴人過失責任輕重之判斷有關，自有釐清
究明之必要。原判決未予詳察審認，並說明其取捨上開從形式上觀察，內容已屬不相
一致之證據資料之理由，竟併予援用，而為前揭不利於上訴人之論斷，難謂無判決理
由矛盾、調查職責未盡及判決理由不備之違背法令。上訴意旨執此指摘，非無理由，
應認原判決仍有撤銷發回之原因。
據上論結，應依刑事訴訟法第三百九十七條、第四百零一條，判決如主文。
中　　　華　　　民　　　國　　九十三　　年　　　六　　　月　　　四　　　日
                              最高法院刑事第九庭
                                  審判長法官  林　增　福
                                        法官  邵　燕　玲
                                        法官  陳　世　雄
                                        法官  惠　光　霞
                                        法官  呂　丹　玉
      右正本證明與原本無異
                                              書  記  官
中　　　華　　　民　　　國　　九十三　　年　　　六　　　月　　　八　　　日
                                                                      Ｒ
